臺灣臺南地方法院刑事判決
109年度金訴字第256號
公  訴  人  臺灣臺南地方檢察署檢察官
被      告  陳羽廷



上列被告因洗錢防制法等案件，經檢察官提起公訴（109年度偵
字第18093號），本院判決如下：
    主  文
陳羽廷幫助犯詐欺取財罪，處拘役參拾日，如易科罰金，以新臺
幣壹仟元折算壹日。緩刑貳年。 
    事  實
一、陳羽廷明知一般人收取他人金融機構帳戶之行徑，常係為遂
    行財產犯罪之需要，以便利贓款取得，及使相關犯行不易遭
    人追查，而已預見提供金融機構帳戶之存摺、提款卡等物供
    他人使用，他人有將之用於詐欺等財產犯罪之可能，竟仍基
    於縱有人以其提供之金融帳戶實施詐欺取財犯行，亦不違背
    其本意之幫助他人實施詐欺取財犯罪之不確定故意，於民國
    109年7月15日20時許，在臺南市○市區○○街000號「全家便利
    商店新市光華店」，先將其所申設之第一商業銀行新營分行
    (下稱第一銀行）帳號00000000000號帳戶之提款卡密碼
　　更改後，再將前揭第一銀行帳戶之存摺、提款卡寄交予真實
    姓名年籍不詳之詐欺集團成員，而將該金融帳戶提供該人所
    屬詐欺集團使用，以此方式幫助該不詳成員及其所屬之詐欺
    集團從事詐欺取財之犯行。嗣詐欺集團成員取得上開帳戶資
    料後，即共同基於意圖為自己不法所有之犯意聯絡，於109
    年7月22日15時許，佯以友人楊太太撥打電話給金城，佯稱
    ：急需借用款項云云，致金城陷於錯誤，而於同日15時29分
    許，在臺北市萬華區東園郵局匯款新臺幣（下同）3萬元至
    陳羽廷前開第一銀行帳戶。嗣經金城察覺有異並報警處理後
    ，始查知上情。
二、案經金城告訴臺南市政府警察局麻豆分局報告臺灣臺南地方
    檢察署偵查起訴。
    理  由
壹、證據能力部分：
一、按被告以外之人於審判外之言詞或書面陳述，除法律有規定
    者外，不得作為證據，刑事訴訟法第159條第1項固定有明文
    。惟被告以外之人於審判外之陳述，雖不符同法第159條之1
    至同條之4規定，而經當事人於審判程序同意作為證據，法
    院審酌該言詞或書面陳述作成時之情況，認為適當者，亦得
    為證據；又當事人、代理人或辯護人於法院調查證據時，知
    有同法第159 條第1 項不得為證據之情形，而未於言詞辯論
    終結前聲明異議者，視為有前項之同意，同法第159 條之5 
    第1 項、第2 項亦有明文規定。經查，本判決下述所引用被
    告以外之人於審判外之陳述，檢察官及被告於本院準備期日
    及審理期日，均表示同意有證據能力，本院審酌上開傳聞證
    據製作時之情況，尚無違法不當及證明力過低之瑕疵，亦認
    以之作為證據要屬適當，爰依刑事訴訟法第159 條之5第1 
    項之規定，認均有證據能力。
二、本院以下所引用之非供述證據，均與本件事實具有自然關連
    性，且核屬書證、物證性質，又查無事證足認有違背法定程
    序或經偽造、變造所取得等證據排除之情事，復經本院依刑
    事訴訟法第164、第165條踐行物證、書證之調查程序，檢察
    官及被告對此部分之證據能力亦均不爭執，堪認有證據能力
    。
貳、實體部分：
一、上開犯罪事實，業據被告於準備程序及審理時坦承不諱，核
    與證人即告訴人金城於警詢時證述情節（詳臺南市政府警察
    局麻豆分局南市警麻偵字第1090411681號偵查卷宗〈以下簡
    稱警卷〉第7頁至第8頁）相符，並有內政部警政署反詐騙諮
    詢專線紀錄表、臺北市政府警察局萬華分局東園街派出所受
    理詐騙帳戶通報警示簡便格式表、金融機構聯防機制通報單
    、帳號000-00000000000000號郵政存簿儲金簿封面及內頁影
    本、109年7月22日郵政跨行匯款申請書、第一商業銀行總行
    109年9月2日一總營集字第99456號函暨檢附之客戶基本資料
    及交易明細、被告與詐騙集團間之LINE對話紀錄擷圖1份在
    卷（詳警卷第9頁至第15頁、第17頁至第19頁、第21頁、第2
    3頁至第28頁、第29頁至第55頁）可資佐證，足認被告前開
    任意性自白與事實相符。從而，本案事證明確，被告所犯上
    開犯行洵堪認定，應予依法論科。
二、論罪科刑：
(一)按刑法上之幫助犯，係對於犯罪與正犯有共同之認識，而以
    幫助之意思，對於正犯資以助力，而未參與實施犯罪之行為
    者而言（最高法院75年度台上字第1509號、88年度台上字第
    1270號判決可資參照），是以如未參與實施犯罪構成要件之
    行為，且係出於幫助之意思提供助力，即屬幫助犯，而非共
    同正犯。本件被告基於幫助之犯意，提供其金融帳戶之存摺
    、提款卡及密碼予詐欺集團，供詐欺集團成員利用其金融帳
    戶行騙之所為，係參與構成要件以外之行為，且在無證據證
    明被告與詐欺集團成員就詐取款項依比例朋分報酬，或其他
    以正犯而非以幫助犯之犯意參與犯罪之情形下，應認其所為
    係幫助犯而非正犯行為。是核被告所為，係犯刑法第30條第
    1 項前段、第339 條第1 項之幫助詐欺取財罪。又被告之行
    為僅止於幫助，爰依刑法第30條第2 項之規定，按正犯之刑
    減輕之。
(二)爰審酌被告並非毫無智識程度及社會經驗之人，竟率爾提供
    上開帳戶之提款卡及提款密碼寄交他人使用，造成被害人受
    有財產上之損害，並增加犯罪偵查機關追緝財物之困難，實
    屬不該，另審酌被告僅提供犯罪助力，並非實際從事詐欺取
    財犯行之人，其不法罪責內涵應屬較低，復考量被告坦承犯
    行之犯後態度、被害人遭詐騙之金額，業已賠償被害人損失
    ，並獲得被害人原諒，有本院電話紀錄、109年11月19日郵
    政入戶匯款申請書在卷（詳本院卷第33頁、本院卷第35頁）
    可按，暨被告之犯罪動機、目的、手段及大學肄業之智識程
    度、擔任機車零件作業員，月收入約23,000元，與配偶同住
    之家庭生活經濟等一切情狀，量處如主文所示之刑，並諭知
    易科罰金之折算標準，以資懲儆。又被告前未曾因故意犯罪
    受有期徒刑以上刑之宣告等情，有卷附臺灣高等法院被告前
    案紀錄表在卷可稽，其因一時失慮而為前開幫助詐欺取財犯
    行，然業已賠償被害人損失，並獲得被害人原諒等情，此有
    前開本院電話紀錄、入戶匯款申請書在卷可稽，足認被告犯
    罪後確有悔意，經此刑事偵查、審理程序應知所警惕，信無
    再犯之虞，所受刑之宣告，以暫不執行為適當，併依刑法第
    74條第1 項第1 款規定，宣告緩刑如主文所示，以啟自新。
    另審酌被告之犯罪情節、智識程度、業已賠償被害人等因素
    ，認本件無庸再依刑法第74條第2項第3款之規定諭知緩刑附
    帶條件，附此敘明。
三、被告固已將上開帳戶寄交他人遂行詐欺取財之犯行，業經本
    院認定如前，然依卷內事證並無證據證明被告寄交帳戶供他
    人使用係受有報酬，或實際已獲取詐欺犯罪之所得，是依罪
    證有疑利益歸於被告之原則，難認被告有因本案犯行而有犯
    罪所得，故應認本案尚無犯罪所得應予宣告沒收之問題，併
    此敘明。
參、不另為無罪諭知部分：
一、起訴意旨另以：被告就上開事實欄所載犯行，另構成洗錢防
    制法第2條第2款所定之洗錢行為，應依同法第14條第1項規
    定論以一般洗錢罪嫌等語。
二、按洗錢防制法第14條第1 項之洗錢罪，旨在防止特定犯罪不
    法所得之資金或財產，藉由洗錢行為轉換成為合法來源之資
    金或財產，切斷資金與當初犯罪行為之關聯性，隱匿犯罪行
    為或該資金不法來源或本質，使偵查機關無法藉由資金之流
    向追查犯罪者，因此行為人於主觀上就所欲掩飾、隱匿之不
    法所得係源於「特定犯罪」即應有所認知，並有積極為掩飾
    、隱匿該特定犯罪所得之客觀行為，始屬洗錢罪所欲處罰之
    範疇。而提供他人帳戶者，並非於知悉他人實施詐欺取財後
    ，另基於為掩飾、隱匿犯罪所得之犯意，而為上揭提供之行
    為。是其提供帳戶之行為本身除構成幫助犯詐欺取財罪外，
    尚難併依洗錢罪論處（司法院暨所屬法院107年法律座談會
    刑事類提案第18號審查意見參照）。經查，被告固有交付上
    開帳戶之存摺、提款卡，並告知密碼供詐欺集團使用之行為
    ，惟本案詐欺集團係於被害人將錢匯入被告所提供之前開帳
    戶後，再自本案帳戶將該筆款項提領一空，然被告提供帳戶
    之際，本案從事詐欺之人並未開始實行詐欺被害人之行為，
    被告即便對詐欺行為之遂行有所預見且不違背其本意，而具
    有幫助詐欺之不確定故意，但被告主觀上無從在此時生有掩
    飾或隱匿已生之詐欺犯罪所得之洗錢故意（不論直接或不確
    定故意）或幫助洗錢之故意，故難認本案被告單純提供本案
    帳戶予他人之行為，構成洗錢防制法第14條第1 項之一般洗
    錢罪或幫助洗錢罪。被告此部分本應為無罪之諭知，惟檢察
    官認被告此部分如構成犯罪，與前開幫助詐欺部分應為想像
    競合之裁判上一罪關係，爰不另為無罪之諭知。
據上論斷，應依刑事訴訟法第299 條第1 項前段，刑法第339 條
第1 項、第30條第1 項前段、第2 項、第41條第1 項前段、第74
條第1 項第1 款，刑法施行法第1 條之1 第1 項，判決如主文。
本案經檢察官林朝文提起公訴，檢察官呂舒雯到庭執行職務。
中　　華　　民　　國　　109 　年　　12　　月　　23　　日
　　　　　　　　　刑事第八庭  審判長  法　官  鄭燕璘
　　　　　　　　　　                  法  官  卓穎毓
　　　　　　　　　                    法  官  郭瓊徽
以上正本證明與原本無異
如不服本判決應於收受本判決後20日內向本院提出上訴書狀，並
應敘述具體理由。其未敘述上訴理由者，應於上訴期間屆滿後20
日內向本院補提理由書狀（均須按他造當事人之人數附繕本）「
切勿逕送上級法院」。
　　　　　　　　　　　　　　　　      書記官　陳冠廷
中　　華　　民　　國　　109 　年　　12　　月　　23　　日
附錄本案論罪科刑法條全文：
刑法第339條：
意圖為自己或第三人不法之所有，以詐術使人將本人或第三人之
物交付者，處 5 年以下有期徒刑、拘役或科或併科 50 萬元以
下罰金。
以前項方法得財產上不法之利益或使第三人得之者，亦同。
前二項之未遂犯罰之。